【裁判字號】    90,勞訴,35
【裁判日期】    901023
【裁判案由】    給付資遣費
【裁判全文】
臺灣臺中地方法院民事判決  九十年度勞訴字第三五號
    原      告  乙○○
                子○○
                戊○○
                癸○○
                壬○○
                庚○○
                丙○○
                辛○○
    訴訟代理人  己○○
    法定代理人  丁○○
    訴訟代理人  甲○○
右當事人間請求給付資遣費事件，本院判決如左：
    主    文
被告應給付原告各如附表一所示之金額及自民國九十年八月二十三日起至清償日止，
按週年利率百分之五計算之利息。
訴訟費用由被告負擔。
本判決於原告各以如附表二所示之金額為被告供擔保後，得假執行。但被告如於假執
行程序實施前，各以如附表二所示之金額為原告預供擔保，得免為假執行。
    事    實
甲、原告方面：
  一、聲明：除假執行供擔保金額外，如主文所示。
  二、陳述：
    (一)原告為被告公司之員工，因被告公司營業不景氣，而決定結束營業，並於民國
      八十八年十二月十五日資遣原告，關於資遣費之發給，經勞資雙方協調結果，
      於被告出售公司土地後，由被告按勞動基準法規定之計算方式，一次發給百分
      之七十之資遣費，其餘部分原告不另請求，並簽訂合約書，而原告乙○○、子
      ○○、戊○○、癸○○、壬○○、庚○○、丙○○、辛○○等人，分別自八十
      一年二月十日、七十一年十月十三日、六十九年三月十三日、七十四年三月二
      十七日、六十八年七月十六日、七十年五月四日、八十一年三月十九日、七十
      九年二月二日起任職於被告公司，則依前開協調結果，被告應分別發給新臺幣
      （下同）十八萬一千八百一十八元、三十四萬六千七百五十二元、四十六萬五
      千六百九十六元、三十三萬九千五百七十元、五十二萬二千六百四十八元、四
      十七萬六千五百三十二元、十七萬七千八百七十元、二十四萬零七百八十六元
      。嗣被告於九十年一月十八日出售公司土地並取得價金，惟僅支付原告部分資
      遺費，各尚餘如附表一所示之金額，合計為二百二十七萬一千七百三十一元未
      付，爰本於兩造協調合約書之法律關係，請求被告給付原告各如附表一所示之
      金額，及自起訴狀繕本送達被告翌日即九十年八月二十三日起至清償日止，按
      週年利率百分之五計算之利息。
    (二)對被告抗辯所為之陳述：
      1.原告未曾同意以被告公司應發給之資遣費作為投資於新事業體之應付資本額
        。
      2.原告所受領者，乃係部分之資遣費，並非新事業體承擔債務後所代償之部分
        。
  三、證據：提出合約書影本十五紙、公司基本資料查詢影本一紙、經濟部（中部辦
      公室）證明書影本一紙、會議紀錄影本一紙、扣繳憑單影本五紙、離職證明書
      影本一紙、勞工保險退保申報表影本一紙、失業〔再〕認定、失業給付申請書
      暨給付收據影本六紙。
乙、被告方面：
  一、聲明：駁回原告之訴及假執行之聲請，如受不利判決，願供擔保，請准宣告免
      為假執行。
  二、陳述：
    (一)被告公司因業務量萎縮，獲利能力大降，股東會議擬結束營業，而出售資產清
      理負債，並鼓勵員工重新承接獲取被告公司資產抵債，而原告等人應得之資遣
      費，業於八十九年九月三十日經被告公司股東會議與原告等人同意將資遣費轉
      投資於所承接之新事業體合併經營之股金，而原告等人即是重組後新事業體之
      股東，換言之，原告等人已將其應得之資遣費轉投資於新事業體之應付資本額
      上，而原告所投資經營之新事業體目前尚在籌備階段，名稱暫訂為福佳農企業
      有限公司。新事業體雖尚未設立登記，惟原告等人已實際參與經營生產並領薪
      資，原告等人不該於投資經營後，見狀況不甚理想，復要求給付資遣費。
    (二)原告既已轉投資於新事業體成為股東，且同意新事業體於三百萬元之範圍內代
      償資遣費，而新事業體亦陸續代償，原告亦受領，則原告再向被告公司請求，
      即無理由。
    (三)被告公司其餘無轉投資之員工，早於八十九年八月三十日全部以現金或公司資
      產抵債，給付完畢，而原告等人若無轉投資於新事業體，並繼續經營，豈會將
      被告公司積欠之資遣費拖延至今，始提起訴訟。
  三、證據：提出會議紀錄影本一紙、公司設立登記預查名稱申請表一紙、簽單二紙
      （一張）、支領憑證影本八紙、佳農機械股份有限公司八十八年度第三次臨時
      股東會議事錄影本一紙、合約書影本四紙、收據影本四紙（一張）、成品出貨
      顧客簽收單影本三紙（一張）。
    理    由
一、原告主張其等均為被告公司之員工，因被告公司營業不景氣，決定結束營業，於
    八十八年十二月十五日資遣原告，關於資遣費之發給，經勞資雙方協調結果，於
    被告出售公司土地後，由被告按勞動基準法規定之計算方式，一次發給百分之七
    十之資遣費，其餘部分原告不另請求。嗣被告於九十年一月十八日出售公司土地
    並取得價金，惟僅支付原告部分資遺費，各尚餘如附表一所示之金額，合計為二
    百二十七萬一千七百三十一元未付，爰本於兩造協調合約書之法律關係，求為命
    被告給付原告各如附表一所示之金額，及自起訴狀繕本送達被告翌日即九十年八
    月二十三日起至清償日止，按週年利率百分之五計算之利息之判決。
二、被告則以其資遣原告後，原告等人已同意將資遣費轉投資於承接被告公司之新事
    業體合併經營之股金，而原告等人並為股東，雖新事業體雖尚未設立登記，惟原
    告等人已實際參與經營生產並領薪資，且新事業體並陸續代償部分之資遣費，原
    告亦已受領，原告即不得再向被告請求，又由原告拖延至今，始訴請被告給付積
    欠之資遣費，足證其有轉投資於新事業體等語，資為抗辯。
三、查原告主張其等為被告公司之員工，因被告公司營業不景氣，決定結束營業，於
    八十八年十二月十五日資遣原告，關於資遣費之發給，經勞資雙方協調結果，於
    被告出售公司土地後，由被告按勞動基準法規定之計算方式，一次發給百分之七
    十之資遣費，其餘部分原告不另請求，並簽訂合約書，而原告乙○○、子○○、
    戊○○、癸○○、壬○○、庚○○、丙○○、辛○○等人，分別自八十一年二月
    十日、七十一年十月十三日、六十九年三月十三日、七十四年三月二十七日、六
    十八年七月十六日、七十年五月四日、八十一年三月十九日、七十九年二月二日
    起任職於被告公司，則依前開協調結果，被告應分別發給十八萬一千八百一十八
    元、三十四萬六千七百五十二元、四十六萬五千六百九十六元、三十三萬九千五
    百七十元、五十二萬二千六百四十八元、四十七萬六千五百三十二元、十七萬七
    千八百七十元、二十四萬零七百八十六元。及被告於九十年一月十八日出售公司
    土地並取得價金，而原告之資遺費，各尚餘如附表一所示之金額未付，合計為二
    百二十七萬一千七百三十一元未付等情，業據原告提出合約書影本十五紙及經濟
    部（中部辦公室）證明書影本一紙為證，並為被告所不爭執，自堪信原告前開主
    張為真實。
四、被告雖辯稱：原告等人於八十九年九月三十日同意將資遣費轉投資於所承接之新
    事業體合併經營之股金，原告並為股東，新事業體雖尚未設立登記，惟原告等人
    已實際參與經營生產並領薪資，原告不得復向被告要求給付資遣費云云，固據其
    提出會議紀錄影本一紙、公司設立登記預查名稱申請表一紙、簽單二紙（一張）
    為證，然為原告所否認，按我國民法，就法人資格之取得，採登記要件主義，在
    公司法人，公司法第六條亦訂有非在中央主管機關登記並發給執照後，不得成立
    之明文。是公司於設立登記前，既未取得法人之資格，當不能為法律行為之主體
    ，自不得以其名義經營業務或為其他法律行為，此為公司法第十九條之所由設。
    本件被告既不爭執新事業體（公司）尚未設立登記，該新事業體即無經營生產可
    言，更無所謂給付薪資，是被告所辯原告等人已實際參與新事業體（公司）經營
    生產並領薪資云云，顯非事實；又因新事業體（公司）尚未設立登記，在法律上
    ，即不能認為有獨立之人格，則不論原告有無同意將資遣費轉投資於所承接之新
    事業體（公司）合併經營之股金，被告應給付原告資遣費之義務，即不可能消滅
    ，是被告前開抗辯，尚不足採。
五、被告復辯稱：新事業體（公司）已陸續代償部分之資遣費，原告亦已受領，原告
    即不得再向被告請求云云，查原告起訴請求之金額，並不包含被告抗辯原告已受
    領之部分資遣費在內之事實，為兩造所不爭執，則依前述，新事業體既未設立登
    記，在法律上無獨立之人格，即無法承擔被告給付資遣費之債務，是被告仍有給
    付原告尚未清償之資遣費義務，被告抗辯原告不得再向被告請求云云，亦屬無據
    。
六、從而，原告本於兩造協調合約書之法律關係，請求被告給付原告各如附表一所示
    之金額，及自起訴狀繕本送達被告翌日即九十年八月二十三日起至清償日止，按
    週年利率百分之五計算之利息，即屬有據，應予准許。
七、兩造均陳明願供擔保，以代釋明，聲請宣告假執行或免為假執行，核均無不合，
    爰分別酌定相當擔保金額，併准許之。
八、本件事證已臻明確，兩造其餘攻擊、防禦方法及所為之立證，與判決之結果不生
    若何影響，爰不逐一予以論述，附此敘明。
九、據上論結，原告之訴為有理由，依民事訴訟法第七十八條、第三百九十條第二項
    、第三百九十二條，判決如主文。
中      華      民      國    九十      年      十      月    二十三    日
                              臺灣臺中地方法院民事第三庭
~B法      官  楊國精
右為正本係照原本作成
如對本判決上訴，須於判決送達後二十日內，向本院提出上訴狀，同時表明上訴理由
。
中      華      民      國    九十      年      十      月    二十三    日
~B法院書記官
~FO
附表一：
  ┌──┬───────┬────────────┬────────────┐
  │編號│原  告        │ 給付金額（新臺幣）     │ 備                  註 │
  ├──┼───────┼────────────┼────────────┤
  │ 一 │乙○○        │壹拾伍萬仟捌佰壹拾捌元│                        │
  ├──┼───────┼────────────┼────────────┤
  │ 二 │子○○        │貳拾柒萬柒仟肆佰零壹元  │                        │
  ├──┼───────┼────────────┼────────────┤
  │ 三 │戊○○        │肆拾萬玖仟壹佰貳拾陸元  │                        │
  ├──┼───────┼────────────┼────────────┤
  │ 四 │癸○○        │貳拾柒萬伍仟零伍拾壹元  │                        │
  ├──┼───────┼────────────┼────────────┤
  │ 五 │壬○○        │肆拾貳萬仟佰肆拾伍元│                        │
  ├──┼───────┼────────────┼────────────┤
  │ 六 │庚○○        │拾玖萬仟捌佰柒拾捌元│                        │
  ├──┼───────┼────────────┼────────────┤
  │ 七 │丙○○        │壹拾肆萬肆仟零柒拾伍元  │                        │
  ├──┼───────┼────────────┼────────────┤
  │ 八 │辛○○        │壹拾玖萬伍仟零拾柒元  │                        │
  └──┴───────┴────────────┴────────────┘
~FO
附表二：
  ┌──┬───────┬────────────┬────────────┐
  │編號│原  告        │假執行金額（新臺幣）    │免為假執行金額（新臺幣）│
  ├──┼───────┼────────────┼────────────┤
  │ 一 │乙○○        │伍萬貳仟元              │壹拾伍萬仟捌佰壹拾捌元│
  ├──┼───────┼────────────┼────────────┤
  │ 二 │子○○        │玖萬仟元              │貳拾柒萬柒仟肆佰零壹元  │
  ├──┼───────┼────────────┼────────────┤
  │ 三 │戊○○        │壹拾萬柒仟元          │肆拾萬玖仟壹佰貳拾陸元  │
  ├──┼───────┼────────────┼────────────┤
  │ 四 │癸○○        │玖萬貳仟元              │貳拾柒萬伍仟零伍拾壹元  │
  ├──┼───────┼────────────┼────────────┤
  │ 五 │壬○○        │壹拾肆萬貳仟元          │肆拾貳萬仟佰肆拾伍元│
  ├──┼───────┼────────────┼────────────┤
  │ 六 │庚○○        │壹拾萬貳仟元          │拾玖萬仟捌佰柒拾捌元│
  ├──┼───────┼────────────┼────────────┤
  │ 七 │丙○○        │肆萬玖仟元              │壹拾肆萬肆仟零柒拾伍元  │
  ├──┼───────┼────────────┼────────────┤
  │ 八 │辛○○        │陸萬陸仟元              │壹拾玖萬伍仟零拾柒元  │
  └──┴───────┴────────────┴────────────┘


司法院資訊處製作；財團法人民間司法改革基金會備份。
